【裁判字號】    96,訴,4765
【裁判日期】    970317
【裁判案由】    毒品危害防制條例
【裁判全文】
臺灣臺中地方法院刑事判決              96年度訴字第4765號
公  訴  人  臺灣臺中地方法院檢察署檢察官
被      告  甲○○
                    另案在臺灣台中監獄執行中
上列被告因毒品危害防制條例案件，經檢察官提起公訴（96年度
毒偵字第5905、第6300、第6496號）及移送併辦（96年度毒偵字
第6738號），本院本院合議庭裁定由受命法官獨任進行簡式審判
程序，判決如下：
    主    文
甲○○犯如附表所示之罪，均累犯，各處如附表所示之刑，應執
行有期徒刑貳年陸月，扣案如附表編號二所示之物沒收銷燬之，
如附表編號三所示之物沒收。
    犯罪事實及理由
一、犯罪事實：甲○○前因施用毒品案件，經觀察、勒戒後，認
    有繼續施用毒品之傾向，再強制戒治，於民國91年9月10日
    執行完畢，並由本署檢察官為不起訴處分確定；復因施用第
    一、二級毒品、竊盜等案件，經法院分別判處有期徒刑10月
    、6月、6月確定，應執行有期徒刑1年8月，於95年3月15日
    執行完畢。詎其猶不知悔改，復分別基於施用第一、二級毒
    品海洛因、甲基安非他命之犯意，於（一）96年9月30日晚
    上7時許，在臺中縣太平市○○○○街24號之住所處，以針筒
    注射方式，施用海洛因1次；並以玻璃管燒烤方式，施用甲
    基安非他命1次；嗣於96年10月2日下午4時52分許，為警在
    分局派出所採尿，送驗查獲。（二）96年10月17日晚上7 時
    許，在上址之住所處，以針筒注射方式，施用海洛因1次；
    96年10月19日為警採尿前二日內某時，在上址之住所處，以
    玻璃管燒烤方式，施用甲基安非他命1次；嗣於96年10月18
    日晚上11時許，為警在臺中市○區○○路與民生路口處，搜
    索查獲，並扣得第一級毒品海洛因1包（驗後淨重0.1404公
    克）。（三）96年11月6日晚上9時許，在上址之住所處，以
    針筒注射方式，施用海洛因1次；96年11月10日為警採尿前
    二日內某時，在前揭住所，施用甲基安非他命1次；嗣於96
    年11月10日下午3時40分許，為警在臺中市○區路○○路1號
    前，搜索查獲，並扣得其所有供施用海洛因之注射針筒1支
    。
二、證據名稱：
（一）被告甲○○於本院對犯罪事實之自白。
（二）中山醫學大學附設醫院檢驗科尿液檢驗報告3紙、行政院
      衛生署草屯療養院鑑定書1紙。
（三）扣案海洛因1包（驗後淨重0.1404公克）及注射針筒1支。
（四）臺灣臺中地方法院檢察署刑案資料查註紀錄表、臺灣高等
      法院被告全國前案紀錄表各1份：證明被告前揭經送強制
      戒治執行完畢及被告前揭受有期徒刑之執行完畢後，5 年
      內故意再犯本案有期徒刑以上之罪，為累犯等事實。
三、附記事項：法律上屬於自由裁量之事項，並非概無法律性之
    拘束。法院就自由裁量權之行使，除不得逾越法律所規定範
    圍之外部性界限外，尚應受比例原則、公平正義原則之規範
    ，謹守法律秩序之理念，體察法律之規範目的，使其結果實
    質正當，合於裁量之內部性界限，俾與立法本旨相契合。刑
    法第五十一條第五款規定數罪併罰，宣告多數有期徒刑者，
    應於各刑中之最長期以上，各刑合併之刑期以下，定其應執
    行之刑期，但不得逾三十年，其就數罪併罰，固非採併科主
    義，而係採限制加重主義，就俱發各罪中，以最重之宣告刑
    為基礎，由法院參酌他罪之宣告刑，裁量加重定之，且不得
    逾法定之三十年最高限制，此即外部性界限。然上揭定其應
    執行刑，既屬刑法賦予法院自由裁量之事項，其應受內部性
    界限之拘束，要屬當然。而刑法修正將連續犯、常業犯規定
    悉予刪除，考其立法目的，係基於刑罰公平原則考量，杜絕
    僥倖犯罪心理，並避免鼓勵犯罪之誤解，乃改採一行為一罪
    一罰。是定其刑期時，除仍應就各別刑罰規範之目的、輕重
    罪間體系之平衡、整體犯罪非難評價、各行為彼此間之偶發
    性、與被告前科之關聯性、各行為所侵害法益之專屬性或同
    一性、數罪對法益侵害之加重效應、罪數所反映之被告人格
    特性與犯罪傾向、社會對特定犯罪例如一再殺人或販毒行為
    處罰之期待等，為綜合判斷外，尤須參酌上開實現刑罰公平
    性，以杜絕僥倖、減少犯罪之立法意旨，為妥適之裁量，倘
    違背此內部性界限，即屬權利濫用之違法（最高法院九十六
    年度台上字第七五八三號判決參照）。經查：
（一）被告前於九十六年七、八月間，另因施用一、二級毒品案
      件，業經本院以九十六年度訴字第三一○六號分別判處有
      徒刑十月、十一月、七月並定應執行刑為有期徒刑一年八
      月，又於九十六年九月十七日因施用一、二級毒品案件，
      業經本院以九十六年度訴字第三七七二號分別判處有徒刑
      一年、八月並定應執行刑為有期徒刑一年五月在案，此有
      台灣台中地方法院檢察署及台灣高等法院被告全國前案紀
      錄表及前揭判決一份在卷可稽。
（二）施用毒品，或得視為自傷行為，然其影響施用者之中樞神
      經系統，導致神智不清，產生心理上及生理上之依賴性，
      積習成癮，禁斷困難，輕則個人沈淪、家庭破毀，失去正
      常生活及工作能力，成為家庭或社會之負擔；重則可能與
      其他犯罪行為相結合，滋生重大刑事案件，惡化治安，嚴
      重損及公益。鑒於煙毒對國計民生所造成之戕害，立法者
      自得採取必要手段，於抽象危險階段即以刑罰規範，對施
      用毒品者之人身自由為適當限制。惟施用毒品既且成癮性
      ，且僅具抽象危險，被告各次施用毒品行為間自非各自獨
      立之偶發性犯罪，數次施用對法益侵害亦難認有何明顯加
      重之情形，依前揭說明，本院於定其應執行刑時，自應為
      被告有利之考量。
四、應適用之法條：依刑事訴訟法第273條之1第1項、第310之2
    、第454第1項、第299條第1項前段，毒品危害防制條例第10
    條第1項、第2項、第18條第1項，刑法第11條前段、第47條
    第1項、第51條第5款、第38條第1項第2款。
中    華    民    國    97    年    3     月    17    日
                  刑事第二庭    法  官  郭書豪
上正本證明與原本無異。
如不服本判決，應於收受送達後10日內向本院提出上訴書狀（應
敘述具體理由並附繕本）。
上訴書狀如未敘述理由，應於上訴期間屆滿後20日內補提理由書
於本院。
                                書記官  陳美虹
中    華    民    國    97    年    3     月    17    日
附錄本案論罪科刑法條全文：
毒品危害防制條例第十條
施用第一級毒品者，處六月以上五年以下有期徒刑。
施用第二級毒品者，處三年以下有期徒刑。
┌─┬─────┬──────┬────────────┐
│編│犯罪行為  │所犯法條    │宣告之刑                │
│號│          │            │                        │
├─┼─────┼──────┼────────────┤
│ 1│如犯罪事實│毒品危害防制│陳明德施用一級毒品，累犯│
│  │(一)施用海│條例第十條第│，處有期徒刑拾月。      │
│  │洛因部分  │一項        │                        │
├─┼─────┼──────┼────────────┤
│2 │如犯罪事實│毒品危害防制│陳明德施用一級毒品，累犯│
│  │(二)施用海│條例第十條第│，處有期徒刑拾月。扣案海│
│  │洛因部分  │一項        │洛因壹包 (驗後淨重零點壹│
│  │          │            │肆零肆公克)沒收銷燬之。 │
├─┼─────┼──────┼────────────┤
│3 │如犯罪事實│毒品危害防制│陳明德施用一級毒品，累犯│
│  │(三)施用海│條例第十條第│，處有期徒刑拾月。扣案注│
│  │洛因部分  │一項        │射針筒壹支沒收。        │
├─┼─────┼──────┼────────────┤
│ 4│如犯罪事實│毒品危害防制│陳明德施用二級毒品，累犯│
│  │(一)施用甲│條例第十條第│，處有期徒刑捌月。      │
│  │基安非他命│二項        │                        │
│  │部分      │            │                        │
├─┼─────┼──────┼────────────┤
│ 5│如犯罪事實│毒品危害防制│陳明德施用二級毒品，累犯│
│  │(二)施用甲│條例第十條第│，處有期徒刑捌月。      │
│  │基安非他命│二項        │                        │
│  │部分      │            │                        │
├─┼─────┼──────┼────────────┤
│ 6│如犯罪事實│毒品危害防制│陳明德施用二級毒品，累犯│
│  │(三)施用甲│條例第十條第│，處有期徒刑捌月。      │
│  │基安非他命│二項        │                        │
│  │部分      │            │                        │
└─┴─────┴──────┴────────────┘


司法院資訊處製作；財團法人民間司法改革基金會備份。
